臺灣彰化地方法院刑事判決
110年度原訴字第4號
公  訴  人  臺灣彰化地方檢察署檢察官
被      告  賴嘉陞



上列被告因違反組織犯罪防制條例等案件，經檢察官提起公訴（
108年度偵字第13074、13075號、109年度偵字第1426、1901、19
02、2683號），本院判決如下：
    主  文
壬○○無罪。
    理  由
一、公訴意旨略以：緣子○○與己○○間有水泥壓送車買賣糾紛，被
    告壬○○即與同案被告子○○、甲○○、丁○○、戊○○、乙○○（被告
    子○○、甲○○、丁○○、戊○○、乙○○等由本院另行審結）共同基
    於剝奪行動自由、強制、恐嚇取財之犯意聯絡，由子○○先於
    民國108年4月20日16時57分許，夥同被告壬○○、不知情之陳
    冠閔（另經檢察官為不起訴處分）及6、7名姓名年籍不詳之
    人，至己○○所經營位於臺中市○○區○○路0段000號「呈昌工程
    行」內，將己○○自車牌號碼0000-00號自小客車上強行拖下
    帶進工程行內，隨由子○○毆打己○○胸部、臉部，並要求己○○
    與陳冠閔對質以釐清糾紛，適癸○○經己○○聯繫到場，被告壬○○及子○○遂要求在場之己○○、庚○○、癸○○、辛○○交出手機以
    便控制行動，子○○並於姓名年籍不詳之人將己○○強拉至門外
    時，以鋁製掃把毆打己○○背部，癸○○遂請子○○給予時間商量
    如何解決，於己○○、癸○○商談過程中，甲○○、丁○○、戊○○、
    乙○○等人至現場，由甲○○指揮成員喊「打」後，丁○○持槍托
    、乙○○持電擊棒毆打己○○，戊○○並將監視器移開刪除錄影資
    料，逼問己○○及癸○○手機內有無留存雲端錄影資料後，刪除
    部分錄影資料（毀損部分未據告訴），甲○○另持辣椒水朝癸○○頭部噴灑，並對癸○○踢打，不斷逼問何時能還錢，己○○、
    癸○○欲保命，遂由己○○聯絡友人顏圳成借款新臺幣（下同）
    30萬元，丁○○即指派被告壬○○至新北市土城區向顏圳成取款
    ，己○○並被迫簽立承諾書、面額50萬元的本票2張(共計100
    萬元，兌現日期為108年5月31日)予陳冠閔後，己○○、庚○○
    、癸○○、辛○○始取回手機，被告壬○○與子○○、甲○○、丁○○、
    戊○○、乙○○與姓名年籍不詳之人離去時並向己○○、庚○○、癸○○、辛○○表示：「不要報警，不然要叫『藥仔組』去家裡及公
    司開槍」等語，致己○○、庚○○、癸○○、辛○○心生畏懼。嗣己○○至仁愛醫療財團法人大里仁愛醫院就醫，經診斷受有頭臉
    部擦傷、頭皮開放性傷口約3公分、前胸壁挫傷、舌部擦挫
    傷等傷害（傷害部分，未據己○○提出告訴）。甲○○事後並給
    予丁○○、乙○○酬勞現金4,000元、1萬元。因認被告壬○○涉犯
    刑法第302條第1項之剝奪行動自由罪、第304條第1項之強制
    罪及第346條第1項之恐嚇取財罪等罪嫌。
二、按犯罪事實應依證據認定之，無證據不得認定犯罪事實；又
    不能證明被告犯罪者，應諭知無罪之判決，刑事訴訟法第15
    4條第2項、第301條第1項分別定有明文。次按認定不利於被
    告之事實，須依積極證據，苟積極證據不足為不利於被告事
    實之認定時，即應為有利於被告之認定，更不必有何有利之
    證據；所謂認定犯罪事實之積極證據，雖不以直接證據為限
    ，間接證據亦包括在內，然而無論直接或間接證據，其為訴
    訟上之證明，須於通常一般之人均不致有所懷疑，而得確信
    其為真實之程度者，始得據為有罪之認定，倘其證明尚未達
    到此一程度，而有合理之懷疑存在時，自不能以推測或擬制
    之方法，以為有罪裁判之基礎。從而，檢察官對於起訴之犯
    罪事實，應負提出證據及說服之實質舉證責任。倘其所提出
    之證據，不足為被告有罪之積極證明，或其闡明之證明方法
    ，無從說服法官以形成被告有罪之心證，基於無罪推定之原
    則，自應為被告無罪判決之諭知。
三、公訴意旨認被告壬○○涉犯剝奪他人行動自由、強制及恐嚇取
    財等罪嫌，無非係以被告壬○○供稱曾前往新北市土城區向顏
    圳成取款30萬元之事實，及證人癸○○於警詢及偵查中之證述
    為其主要論據。
四、訊之被告壬○○堅詞否認有何前揭犯行，辯稱108年4月20日當
    天伊人在桃園，並未在現場，也不知道這件事情，之後接到
    同案被告丁○○電話，要其幫忙前往新北市土城區拿取一筆債
    務，拿錢時對方都沒有講話，隔天丁○○就到桃園找伊，伊就
    把錢交給丁○○，在拿錢之前，丁○○或甲○○都未曾跟伊聯絡過
    等語。
五、經查：
　㈠被告壬○○於108年4月20日，確曾前往新北市土城區向顏圳成
    拿取30萬元現金之事實，迭據被告壬○○供認在卷，並經證人
    顏圳成於警詢中證述無誤（見他字第1920號卷三第35-37頁
    ），此部分之事實，堪以認定。
　㈡證人即被害人癸○○雖曾於偵查中指認被告壬○○，並證稱：「
    我一到現場（指呈昌工程行）後，就看到陳冠閔、子○○、壬○○，壬○○是自我介紹的，子○○跟我和己○○說有水泥壓送車的
    買賣糾紛，……壬○○他們就把我跟己○○的手機都收起來，……然
    後我就跟子○○和壬○○講，給我們半小時時間談一下，我跟己○○在談的時候，第二批黑衣人來辦公室，直接對己○○拳打腳
    踢，我也有被噴辣椒水，也有打我幾下，也就是我在警局指
    認自稱散打男子甲○○，不得已情況下，己○○簽兩張50萬元本
    票，並且由我作保，己○○還請北部老闆顏圳成提供30萬元現
    金，當天我不知道對方是誰跟顏圳成拿30萬元，因為己○○頭
    部血流不止，我就跟子○○和壬○○表示說，錢已經拿到手，手
    機還我們，可以讓我們去看醫生，然後子○○或壬○○才叫其他
    黑衣人還我們手機」、「甲○○是第三批來的黑衣人，他是第
    三批帶頭的，我剛剛講錯了，第一批只有陳冠閔、子○○和6
    、7個小弟，過了半小時才有第二批，也就是壬○○，壬○○帶1
    0幾個人過來，第三批才是甲○○」、「（提示照片編號45，
    你在警局說紅圈上面穿黑色衣服是阿陞，是誰？）壬○○」、
    「（為什麼你在警局沒有指出壬○○在現場？）因為當時我在
    關，我就講說有一個阿陞在現場，但沒有講到那個人叫壬○○
    ，指認犯罪嫌疑人紀錄表的壬○○比較胖，所以我當時沒有指
    認他」、「子○○、壬○○以及編號45白衣男子是現場作主的，
    甲○○出現時，比較像是用強迫方式叫我們趕快解決這件事」
    等語（見偵字第2683號卷二第75-78頁）。然由證人癸○○之
    證述可知，伊根本不認識被告壬○○，僅知有一綽號叫「阿陞
    」者曾於本案發生時帶頭出現在現場，且於警局調查時，因
    警方提供之被告壬○○照片比較胖，是以證人癸○○於警詢中未
    能指認，換言之，證人癸○○原本並無法確切指認本案發生時
    ，被告壬○○究竟有無在場。
　㈢嗣證人癸○○於本院審理時，經檢察官提示現場監視器照片編
    號45（見他字第1920號卷三第121頁）中面對鏡頭穿黑色衣
    服者是否為被告壬○○，經證人癸○○確認後陳稱不是，並指稱
    伊所講的「阿陞」是照片這個人，並非在庭之被告壬○○，編
    號45穿白色衣服者，亦非在庭之同案被告戊○○，是因伊都是
    對名字，他們見面都說是「阿陞」、「阿正」，所以才以為
    是被告壬○○、戊○○等語（見本院卷三第293頁）；復證稱在
    警詢、偵查中會指認壬○○，是因警方拿照片給伊指認，當時
    在場男子叫「阿陞」，伊誤以為是被告壬○○等語（見本院卷
    三第299頁）。
　㈣此外，觀諸本案其餘被害人己○○、庚○○、辛○○，均無一指認
    被告壬○○曾出現在呈昌工程行，而涉案被告中亦無人供稱被
    告壬○○曾參與本案。尤以同案被告丁○○於本院羈押訊問時陳
    稱：叫被害人簽本票那群人，問甲○○有沒有人可以去拿這30
    萬元，甲○○就打電話給壬○○，問他有沒有空可以去拿這30萬
    元，壬○○當時人在桃園等語（見本院聲羈第16號卷第30、31
    頁），其後於本院審理中，經具結後證稱：當時在現場打完
    人出來，乙○○問我們有無桃園的朋友可以幫他拿錢，當下他
    問的時候我沒講話，後面甲○○問我，我再打電話給壬○○，是
    我打電話叫壬○○去拿的，隔天就去找壬○○拿錢等語（見本院
    卷三第378、379、385頁），雖丁○○就何人打電話給被告壬○○前往取款一節，前後供述不一，然就本案發生時被告壬○○
    未在現場而係在桃園乙情，卻是始終證述一致。另證人丙○○
    於警詢中證稱︰108年4月20日曾因甲○○要伊去湊人數，而一
    起前往呈昌工程行（見他字第1920號卷六第353頁），復於
    本院審理中到庭證稱：被告壬○○當時確實並未在場，是甲○○
    打電話給他去拿錢，30萬元後來並未拿回烏日現場等語（見
    本院卷三第319、320頁）。再證人即少年葉○文前於警詢中
    曾證稱：其雖不知108年4月20日在呈昌工程行發生之事，但
    知道被告壬○○有去新北市土城區拿錢，因當時伊在北部，被
    告壬○○拿回來時在桃園市中壢區環南路3段寵物店有拿30萬
    元現金給伊看，壬○○有跟伊說去土城拿錢這件事情等語（見
    偵字第1426號卷第256頁）。準此，被告壬○○辯稱伊於本案
    發生時並未在現場等語，應屬實情。
　㈤至於被告壬○○固曾於108年4月20日前往新北市土城區向證人
    顏圳成拿取30萬元，並於翌日交給同案被告丁○○，惟參酌同
    案被告丁○○於警、偵訊中或本院審理時之供述或證述，均未
    曾指明被告壬○○於取款前後知悉該筆30萬元之用途。佐之證
    人即被害人己○○於警詢時證稱：這時有一些小弟把癸○○帶進
    辦公室，問癸○○何時還錢，癸○○說星期一，那些小弟又圍上
    來打我，撥監視器的男子（穿灰色上衣）這時問我「再給你
    一次機會」，我說等我一下，我調錢看看，……我有打電話給
    新北市土城區同業顏圳成，對他說我有急用30萬元，要他匯
    給我，他說已經是晚上，要也是星期一才能匯款，我說等一
    下我回你電話，……事情一開始強拉我從汽車下來的男子，要
    我在電話中跟我朋友顏圳成說現在急需用錢，看身上有多少
    現金，我叫人過去拿，……顏圳成要我過去新北市土城區東成
    工程行拿30萬元現金等語（見他字第1920號卷三第6頁），
    可知被害人己○○因遭案發當天在場人之逼迫，不得已臨時聯
    繫同業友人顏圳成商借30萬元，其後同案被告甲○○、丁○○始
    電話聯繫人在桃園之被告壬○○代為前往取款，顯然「前往新
    北市土城區向顏圳成拿取30萬元」之事，非子○○、甲○○、丁○○等在場被告原本計畫之內，則被告壬○○辯稱伊不清楚本案
    始末等語，應屬事實，為可採信。　　
　㈥綜上各情，堪認被告壬○○於本案發生時並未在場，雖證人癸○○曾於偵查中指認本案在場人之中有被告壬○○云云，惟此係
    因誤認當天在場者、綽號「阿陞」之不詳男子即為被告壬○○
    所致，實則證人癸○○並無法確認，則其前開於偵查中之證述
    ，自難資為不利被告壬○○之認定。又被告壬○○固有向顏圳成
    取款30萬元並轉交予同案被告丁○○之事實，然日常生活中受
    託代向他人取款，甚為平常，且原因繁多，在無其他證據輔
    證下，允難據此反推被告壬○○知悉本案，況由既有證據中，
    並無法證實被告壬○○於事前或事中與在場之同案被告就本案
    有犯意之聯繫。
六、從而，本件依檢察官所提出之證據及現存卷證資料，尚未達
    於通常一般人均不致於有所懷疑，而使本院形成起訴意旨為
    真實之有罪心證程度，揆諸前揭規定與說明，本件既無法證
    明被告壬○○犯罪，依法自應為被告無罪之諭知。
據上論斷，應依刑事訴訟法第301 條第1 項，判決如主文。
本案經檢察官陳立興提起公訴，檢察官林子翔到庭執行職務。
中　　華　　民　　國　　111 　年　　4 　　月　　11　　日
                  刑事第七庭    審判長法官  王義閔
                                法      官  鮑慧忠
                                法      官  巫美蕙
以上正本證明與原本無異。
如不服本判決應於收受判決後20日內向本院提出上訴書狀，並應
敘述具體理由。其未敘述上訴理由者，應於上訴期間屆滿後20日
內向本院補提理由書( 均須按他造當事人之人數附繕本) 「切勿
逕送上級法院」。
告訴人或被害人對於判決如有不服具備理由請求檢察官上訴者，
其上訴期間之計算係以檢察官收受判決正本之日期為準。
中　　華　　民　　國　　111 　年　　4 　　月　　11　　日
                                書  記  官  廖涵萱